臺灣臺中地方法院交通事件裁定　 　　95年度交聲字第1281號
原處分機關　交通部公路總局臺中區監理所
異　議　人
即受處分人　乙○○
送達代收人　甲○○
上列受處分人因違反道路交通管理處罰條例案件，對於交通部公
路總局臺中區監理所九十五年十二月七日所為之裁決（中監違字
第裁六○－ＨＣ0000000－0號）聲明異議，本院裁定如
下：
    主  文
原處分撤銷，發回交通部公路總局臺中區監理所。
    理  由
一、原處分意旨略以：異議人即受處分人乙○○於民國九十五年
    四月十七日七時四十五分許，駕駛車牌號碼○八六七－ＬＡ
    號自用小客車，在臺中縣梧棲鎮○○路與中棲路口，因紅燈
    右轉及不服從交通警察稽查交通違規及查驗身分即自行駕車
    離去之違規，為臺中縣警察局清水分局安寧派出所警員張雲
    虎逕行舉發，經掣開違規通知單移送，受處分人未於限期到
    案提出申訴，原處分機關遂於九十五年十一月十日以中監違
    字第裁六○－ＨＣ0000000號裁決書，裁處受處分人
    違反道路交通管理處罰條例第五十三條第二項、第六十條第
    二項之規定，處罰鍰新臺幣（下同）七千二百元，並記違規
    點數四點，受處分人不服，而於九十五年十一月十五日具狀
    聲明異議，並指稱罰單並沒有親筆簽名，原處分機關乃向舉
    發單位函查本件違規通知單送達之情形，原舉發單位則函覆
    駕駛人於掣單未完成時即不服稽查駕車離去，並未重新寄發
    舉發通知單聯等語，故原處分機關乃依據違反道路交通管理
    事件統一裁罰基準及處理細則第十一條之規定，因違規通知
    單送達有瑕疵，同意以低額罰款裁處，另有關紅燈右轉部分
    ，依據行政罰法從輕從新原則，應適用修正後道路交通管理
    處罰條例之規定裁處，原處分機關遂撤銷中監違字第裁六○
    －ＨＣ0000000號裁決書，並於九十五年十二月七日
    另行掣發中監違字第裁六○－ＨＣ0000000－0號裁
    決書裁處罰鍰一千八百元，並記違規點數四點，逾期則依裁
    決書處罰主文裁處，於法並無不合等語。
二、異議意旨略以：異議人即受處分人乙○○於九十五年四月十
    七日並無駕駛車輛紅燈右轉之行為，卻被值勤員警攔停，並
    要求出示證件，當時請員警提供違規證明，例如照片等，員
    警態度惡劣表示他說了就算，如果不服，可以去申訴，並要
    求受處分人簽名，但受處分人覺得非常無助，難道警員執行
    勤務是如此無理且霸道，難道員警不可能看錯，希望警員能
    提供照片讓受處分人心服，而受處分人因為堅持未違規，就
    被以不服從交通勤務稽查開單，爰依法聲明異議等語。
三、按違反本條例第十二條至第六十八條之規定者，由公路主管
    機關處罰；前項處罰於裁決前，應給予違規行為人陳述之機
    會，道路交通管理處罰條例第八條第一項第一款、第二項定
    有明文。又違反道路交通管理處罰條例之行為人，未依規定
    自動繳納罰鍰或未依規定到案聽候裁決，處罰機關固得依違
    反道路交通管理事件統一裁罰基準及處理細則第四十四條第
    一項之規定，依該處理細則附件之統一裁罰基準表，對行為
    人逕行裁決，惟該條項規定乃必以行為人經合法收受舉發通
    知單後，無正當理由未依該舉發通知單上所載應到案日期為
    罰鍰之繳納或到案聽候裁決時，方有適用。易言之，如行為
    人未能合法收受舉發通知單之送達，即不能認受處分人已經
    合法收受舉發通知單而逕行裁決。
四、經查，依卷附之原舉發通知單即臺中縣警察局中縣警交字第
    ＨＣ0000000號舉發違反道路交通管理事件通知單上
    之收受通知聯者簽章欄並無受處分人之簽名，僅記載「未等
    警方掣單完，即逕行駕車駛去」、「拒簽收」等文字，該通
    知單之送達情形依臺中縣警察局清水分局九十五年十一月二
    十九日中縣清警交字第○九五○○四一二八六號覆原處分機
    關函說明欄第三點記載：「本案為當場攔查案件並無採證照
    片，而駕駛人於員警掣單未完成時即不服稽查駕車離去，本
    分局並未重新寄發舉單ＨＣ0000000號通知聯」等語
    ，原處分機關九十五年十二月八日中監自字第○九五○一二
    三四五○號函主旨欄復記載：「臺端為警方以第ＨＣ000
    0000號違規通知單，舉發○八六七－ＬＡ號車違規申訴
    案，經函轉舉發單位查覆略以『依規定掣單告發』，請臺端
    依法接受裁處，惟查因違規通知單送達有瑕疵，本所同意以
    低額罰款裁處，復如說明，請查照」等語，顯見原舉發機關
    未將原舉發通知單合法送達予受處分人，揆諸前揭規定及說
    明，原舉發通知單既未合法送達，自無從因嗣後原處分機關
    業逕行對受處分人裁罰即認已經補正，或由原處分機關依最
    低金額處以罰鍰以為救濟，而應由原舉發機關另向受處分人
    為合法之送達後，再由原處分機關依相關程序為裁罰，在未
    有合法送達該舉發通知單前，原處分機關並無逕對受處分人
    為裁罰之權。從而，本件異議為有理由，應由本院應將原處
    分撤銷，發回原處分機關依相關程序處理，以資適法。
據上論斷，應依道路交通管理處罰條例第八十七條第二項，道路
交通案件處理辦法第二十條前段，裁定如主文。
中　　華　　民　　國　　96　　年　　1 　　月　　17　　日
                  交通法庭      法  官  余德正
以上正本證明與原本無異。
如不服本裁定應於送達後五日內向本院提出抗告狀。
                                書記官  廖日晟
中　　華　　民　　國　　96　　年　　1 　　月　　17　　日
